臺灣高等法院刑事判決　　　　　　　 100年度上訴字第2816號
上　訴　人
即　被　告　賴錫龍
上列上訴人因毒品危害防制條例案件，不服臺灣士林地方法院10
0 年度審訴字第444 號，中華民國100 年8 月31日第一審判決（
起訴案號：臺灣士林地方法院檢察署100 年度偵字第4823號），
提起上訴，本院判決如下：
    主  文
上訴駁回。
    事  實
一、賴錫龍前於民國（下同）82年間，因違反肅清煙毒條例案件
    ，經本院以83年度上訴字第7557號判決撤銷原判決改判處有
    期徒刑10年、5 年2 月，應執行有期徒刑13年確定（下稱甲
    案），於94年12月2 日縮短刑期假釋出監，假釋中付保護管
    束，嗣經撤銷假釋，應執行殘刑3 年2 月6 日；復於95年間
    ，因施用第一級毒品案件，經臺灣宜蘭地方法院以95年度訴
    字第216 號判決處有期徒刑9 月確定（下稱乙案），上開2
    案件，嗣經本院以96年度聲減字第2212號裁定就甲案部分減
    刑及定應執行刑為有期徒刑12年5 月確定、就乙案部分減刑
    為有期徒刑4 月15日確定，前開甲案經撤銷假釋後所應執行
    之殘刑因此縮短為2 年7 月6 日，並與乙案所減得之刑接續
    執行，於98年4 月3 日徒刑易科罰金執行完畢。詎其猶不知
    悔改，明知海洛因係毒品危害防制條例第2 條第2 項第1 款
    所列管之第一級毒品，依法不得持有，竟仍基於持有第一級
    毒品海洛因之犯意，於100 年4 月7 日上午10時許，在臺北
    市大同區○○○路○ 段「朝陽公園」附近，以新臺幣3 萬5
    千元之價格，向真實姓名年籍不詳，綽號「黑人」之成年男
    子，購買第一級毒品海洛因56包（總毛重66.32 公克，總淨
    重50.13 公克，取0.02公克化驗，驗餘總淨重50.11 公克，
    驗前總純質淨重30.37 公克）而持有之。迨同日上午11時30
    分許，在臺北市○○區○○街51號前，因行跡可疑為警臨檢
    盤查，主動交出其所有置於褲子右側口袋內之第一級毒品海
    洛因56包，而向尚未發覺之警員自首上開持有第一級毒品犯
    行並接受裁判。
二、案經臺北市政府警察局中正第一分局報請臺灣士林地方法院
    檢察署檢察官偵查起訴。
    理  由
一、按被告以外之人於審判外之言詞或書面陳述，除法律有規定
    者外，不得作為證據，刑事訴訟法第159 條第1 項固有明文
    ；惟被告以外之人於審判外之陳述，雖不符同法第159 條之
    1 至之4 規定，而經當事人於審判程序同意作為證據，法院
    審酌該言詞陳述或書面陳述作成時之情況，認為適當者，亦
    得為證據。又當事人、代理人或辯護人於法院調查證據時，
    知有第159 條第1 項不得為證據之情形，而未於言詞辯論終
    結前聲明異議者，視為有前項之同意，同法第159 條之5 亦
    定有明文。本件檢察官、被告於原審及本院審判程序中，對
    於本案相關具傳聞性質之證據資料之證據能力，均表示無意
    見，且迄於言詞辯論終結前亦未聲明異議。本院審酌本案證
    據資料作成時之情況，核無違法取證或其他瑕疵，證據力亦
    無明顯過低之情形，認為以之作為證據為適當，是依刑事訴
    訟法第159 條之5 規定，自均得作為證據。
二、上揭犯罪事實，業據上訴人即被告賴錫龍迭於原審、本院準
    備程序期日及審理中坦承不諱，復有扣案第一級毒品海洛因
    56小包（總毛重66.32 公克，總淨重50.13 公克，取0.02公
    克化驗，驗餘總淨重50.11 公克，驗前總純質淨重30.37 公
    克）可資佐證，並有法務部調查局濫用藥物實驗室100 年5
    月10日調科壹字第10023010110 號鑑定書1 紙附卷可稽，足
    認被告上開任意性自白與事實相符，堪予採信。本件事證明
    確，被告犯行洵堪認定，應依法論科。
三、核被告所為係犯毒品危害防制條例第11條第3 項之持有純質
    淨重10公克以上第一級毒品海洛因罪。又被告有事實欄所載
    前科執行情形，此有本院被告前案紀錄表1 份在卷可佐，其
    於前案有期徒刑執行完畢後，5 年以內故意再犯本件有期徒
    刑以上之罪，為累犯，應依法加重其刑。再被告為警盤查時
    ，於尚未有偵查權限之公務員發覺前，主動交出其所持有之
    海洛因56包，始為警查獲其持有第一級毒品犯行，並接受裁
    判，此有臺北市政府警察局中正第一分局刑事案件移送書1
    份附卷可憑，應認被告符合自首之要件，應依刑法第62條前
    段之規定，減輕其刑，並先加而後減之。
四、原審經詳細審理後，認被告係犯非法持有第一級毒品純質淨
    重十公克以上之罪，適用毒品危害防制條例第11條第3 項、
    第18條第1 項前段，刑法第11條、第47條第1 項、第62條前
    段等規定，並審酌被告係因下肢右側腹股溝有異物嚴重沾黏
    體內，經就醫開刀診治後仍無法取出，造成下肢神經時常疼
    痛難耐，始鋌而走險購入第一級毒品海洛因預備供己施用，
    以求麻痺止痛，業據被告於原審100 年8 月16日審判程序中
    供承無訛，並有被告提出之行政院國軍退除役官兵輔導委員
    會臺北榮民總醫院住院診斷證明書影本、長庚醫院乙種診斷
    證明書影本及國立臺灣大學醫學院附設醫院診斷證明書影本
    各1 紙附於原審卷可資參佐，其持有第一級毒品犯行固非法
    之所許，惟念其犯後始終坦承犯行，態度良好，兼衡其犯罪
    之動機、目的、手段，所持有第一級毒品海洛因之數量不少
    ，並其品性、智識程度、家庭經濟狀況等一切情狀，量處有
    期徒刑八月，另說明扣案之第一級毒品海洛因56包（總毛重
    66.32 公克，總淨重50.13 公克，取0.02公克化驗，驗餘總
    淨重50.11 公克，驗前總純質淨重30.37 公克）均為違禁物
    ，應依毒品危害防制條例第18條第1 項前段規定，均宣告沒
    收銷燬。並敘明被告於警詢、檢察官偵查中，均坦承有於本
    件為警查獲前之100 年4 月6 日中午12時許，在其位於臺北
    市○○區○○街51號住處內，以注射針筒注射之方式施用第
    一級毒品海洛因之犯行（參見偵查卷第7 頁、第42頁），又
    依被告採尿時間往前回溯之可能施用毒品時間點，亦與被告
    所自承之施用毒品時間點互核相符，堪認被告所言應可採信
    ，復查無其他積極證據足資證明被告於本件持有第一級毒品
    海洛因犯行中有何施用毒品之情事，是起訴書「證據並所犯
    法條」一欄記載被告施用第一級毒品犯行與本件持有第一級
    毒品犯行間，具有法條競合之吸收犯關係，容有誤會，再者
    ，被告前開施用第一級毒品海洛因犯行既未經公訴人依法訴
    追，且非本件起訴效力所及，自無庸進行審理，認事用法，
    均無違誤，量刑亦屬適當，應予維持，被告上訴空言指摘原
    判決量刑過重，請求給予易科罰金云云，為無理由，應予駁
    回。
據上論斷，應依刑事訴訟法第368條，判決如主文。
本案經檢察官吳國南到庭執行職務。
中    華    民    國   100    年    11    月    15    日
                  刑事第一庭審判長法  官  葉騰瑞
                                  法  官  莊明彰
                                  法  官  彭政章
以上正本證明與原本無異。
如不服本判決，應於收受送達後10日內向本院提出上訴書狀，其
未敘述上訴之理由者並得於提起上訴後10日內向本院補提理由書
（均須按他造當事人之人數附繕本）「切勿逕送上級法院」。
                                  書記官  杜宜寧
中    華    民    國   100    年    11    月    15    日